臺北高等行政法院裁定
                                     108年度訴字第1999號
原      告  孫治本                                      

訴訟代理人  程昱菁  律師
被      告  國立陽明交通大學                           

代  表  人  林奇宏（校長）                         

訴訟代理人  沈以軒  律師
            郭銘濬  律師
            王俊凱  律師
上列當事人間有關教育事務事件，原告不服教育部中華民國108
年10月28日臺教法㈢字第1080112240號函送再申訴評議決定，提
起行政訴訟，本院裁定如下：
    主  文
原告之訴駁回。
訴訟費用由原告負擔。
    理  由
一、程序事項：
    被告原為國立交通大學、代表人原為陳信宏，於訴訟進行中
    與國立陽明大學合併，更名為國立陽明交通大學，代表人變
    更為林奇宏，茲由其具狀聲明承受訴訟，核無不合，應予准
    許。 
二、「人民因中央或地方機關之違法行政處分，認為損害其權利
    或法律上之利益，經依訴願法提起訴願而不服其決定，或提
    起訴願逾3個月不為決定，或延長訴願決定期間逾2個月不為
    決定者，得向行政法院提起撤銷訴訟。」「原告之訴，有下
    列各款情形之一者，行政法院應以裁定駁回之。但其情形可
    以補正者，審判長應定期間先命補正：……十、起訴不合程式
    或不備其他要件者。」行政訴訟法第4條第1項、第107條第1
    項第10款分別定有明文。次按「（第1項）教師對主管教育
    行政機關或學校有關其個人之措施，認為違法或不當，致損
    其權益者，得向各級教師申訴評議委員會提出申訴。（第2
    項）教師申訴評議委員會之組成應包含該地區教師組織或分
    會代表及教育學者，且未兼行政教師不得少於總額的三分之
    二，但有關委員本校之申訴案件，於調查及訴訟期間，該委
    員應予迴避；其組織及評議準則由教育部定之。」「（第1
    項）教師申訴之程序分申訴及再申訴二級。（第2項）教師
    不服申訴決定者，得提起再申訴。……。」「教師不願申訴或
    不服申訴、再申訴決定者，得按其性質依法提起訴訟或依訴
    願法或行政訴訟法或其他保障法律等有關規定，請求救濟。
    」行為時（下同）教師法第29條、第31條、第33條分別定有
    明文。由此可知，學校教師就學校有關前開處理結果不服者
    ，得按其性質選擇循申訴、再申訴（視為訴願）、行政訴訟
    途徑，或按其性質選擇逕提訴願、行政訴訟，以資救濟，此
    乃教師法特別規定之救濟途徑及當事人就不同救濟途徑間之
    自由選擇權（最高行政法院98年7月份第1次庭長法官聯席會
    議決議參照）。又依教師法第29條第2項後段授權訂定之教
    師申訴評議委員會組織及評議準則（下稱評議準則）第12條
    第1項後段、第2項規定：「（第1項）……再申訴應於申訴評
    議書達到之次日起30日內以書面為之。（第2項）前項期間
    ，以受理之申評會收受申訴書之日期為準。（第3項）申訴
    人誤向應受理之申評會以外之機關或學校提起申訴者，以該
    機關或學校收受之日，視為提起申訴之日。」第13條規定：
    「（第1項）申訴人不在受理申評會所在地住居者，計算法
    定期間，應扣除在途期間。……（第3項）前項扣除在途期間
    ，準用訴願扣除在途期間辦法之規定。」第25條第2款規定
    ：「申訴有下列各款情形之一者，應為不受理之評議決定：
    ……二、提起申訴逾第12條規定之期間。……。」第36條第3項
    規定：「本準則有關申訴之規定，除於再申訴已有規定者外
    ，其與再申訴性質不相牴觸者，於再申訴準用之。」第37條
    第1款規定：「評議決定有下列各款情事之一者，即為確定
    ：一、依規定得提起再申訴，而申訴人、原措施之學校或主
    管教育行政機關於評議書送達之次日起30日內未提起再申訴
    。」上開評議準則係基於教師法之授權就教師申訴評議程序
    而訂頒，其內容未逾越母法授權範圍，亦與法律保留原則無
    違，本院自得援用。準此，教師須於申訴評議書達到之次日
    起30日內提起再申訴，逾越該期間始提起，故未經合法訴願
    或相當於訴願之前置程序，則其進而提起撤銷訴訟，即屬不
    備起訴要件，且不能補正，揆諸首揭規定，行政法院自應以
    裁定駁回其訴。
三、另依行政程序法第72條第1項規定：「送達，於應受送達人
    之住居所、事務所或營業所為之。但在行政機關辦公處所或
    他處會晤應受送達人時，得於會晤處所為之。」第73條第1
    項規定：「於應送達處所不獲會晤應受送達人時，得將文書
    付與有辨別事理能力之同居人、受雇人或應送達處所之接收
    郵件人員。」再者，受公寓大廈管理委員會僱用之管理員，
    其所服勞務包括為公寓大廈住戶接收郵件者，性質上應屬全
    體住戶之受雇人，郵政機關送達文書於住、居所、事務所或
    營業所，不獲會晤應受送達人，而將文書付與公寓大廈管理
    員者，為合法送達，至該管理員何時將文書轉交應受送達人
    ，對已生之送達效力不受影響。
四、經查，原告固然主張若其不在住處時，已有告知管理委員會
    應該拒絕該郵件，又管理員既然事後有所退回信件，應該以
    原告實際收受信件時間點作為法定救濟期間等情，惟本件評
    議書係於民國108年1月31日送至原告申訴書、再申訴書狀之
    住址，雖未會晤原告，並由該大樓之郵件接收人員即創世紀
    管理委員會聘請之管理員林格至代為簽名收受，為原告自承
    該時人在新北市或臺北市，並不在新竹市等語（見本院卷第
    287頁），且有原告庭呈之訂房確認單暨住房收據、送達證
    書之收件章圓戳及管理員簽名、中華郵政股份有限公司新竹
    郵局（下稱新竹郵局）109年9月25日函暨郵件查詢招領郵件
    明細、新竹郵局109年10月26日函暨第90049430002517號掛
    號郵件投遞資料在卷可稽（見本院卷第305頁、第141頁、第
    199至201頁、第227至229頁）。從而，原告該時不在上開住
    所，郵務送達人員自未能直接面晤原告本人，依法郵務送達
    人員自將上開郵件交由原告住居所之接收郵件人員即大樓管
    理員收受，復依新竹郵局109年9月25日以及109年10月26日
    函所示，郵務送達人員確實於108年1月31日已經送達給管理
    員收受，並且投遞成功，代收郵件之管理員係於108年2月1
    日始退回上開郵件。因此，管理員既已代為收受郵件，卷內
    亦查無任何原告指示郵務送達人員應送至何處之場所，更與
    原告無利害相衝之關係，該管理員之受領權限基於行政程序
    法之法律規定，郵務送達人員交付郵件予管理員時，因原告
    既在本國境內，上開郵件係置於原告可得收受知悉之狀態下
    ，即生送達效力無誤，合於補充送達之要件，自應認業已合
    法送達。至該接收郵件人員有無將文書轉交本人，在所不問
    ，自難容因管理員事後退回郵件，而重新起算原告再申訴期
    間，原告之主張，顯非可採。
五、是以，本案原處分計其提起再申訴之期間，應自送達次日即
    108年2月1日起算30日。惟因原告設址於新竹市○道○路0段00
    0○0號5樓之3，依評議準則第13條第2項準用行政院89年6月2
    1日臺89訴字第17951號令發布之「訴願扣除在途期間辦法」
    之規定，扣除在途期間4日，核計其提起再申訴之期間自108
    年2月1日起算至108年3月6日（星期三）屆滿。原告遲至108
    年3月14日始向被告提起再申訴，此有教育部法制處簽收章
    戳日期蓋於書函上可稽，顯已逾再申訴之法定不變期間，原
    處分應已確定，揆諸首開說明，其再申訴本為法所不許，故
    而，原處分業已確定，再申訴乃為不受理決定。原告對於已
    確定之行政處分提起本件撤銷訴訟，於法即有未合，應予駁
    回。至於原告具狀聲請傳喚證人林格至到庭作證，惟其證明
    事項既與簽收及退回郵件始末有關，因本件事證已明，並無
    傳喚必要，一併敘明。
六、綜上所述，原告之訴不合法，依行政訴訟法第107條第1項第
    10款、第104條、民事訴訟法第95條、第78條，裁定如主文
中　　華　　民　　國　　110 　年　　10　　月　　29　　日
　　　　　　　　　　臺北高等行政法院第三庭
                          　　審判長法  官　楊  得  君　
                             　　　 法  官　彭  康  凡
                            　 　　 法  官　周  泰  德　
上為正本係照原本作成。
如不服本裁定，應於送達後10日內向本院提出抗告狀（須按他造
人數附繕本）。
中　　華　　民　　國　　110 　年　　10　　月　　29　　日
　　　　　　　　　　　　　　　　　　書記官　徐  偉  倫